【裁判字號】    98,上易,380
【裁判日期】    980605
【裁判案由】    詐欺等
【裁判全文】
臺灣高等法院臺南分院刑事判決    98年度上易字第380號
上 訴 人  臺灣嘉義地方法院檢察署檢察官
被    告  甲○○
上列上訴人因被告詐欺案件，不服臺灣嘉義地方法院98年度簡上
字第86號，中華民國98年4月23日第一審判決（起訴案號：臺灣
嘉義地方法院檢察署97年度偵續一字第5號），提起上訴，本院
判決如下：
    主  文
上訴駁回。
    理  由
一、本件檢察官聲請簡易判決意旨略以：鄭世正原欲將其所有座
    落嘉義縣阿里山鄉○○村○○段253之4地號之土地及地上種
    植之檳榔採取權，出租予被告甲○○耕作採收，惟因租金協
    商不成作罷，鄭世正遂於民國（下同）96年1月10日將前揭
    土地及地上種植之檳榔採取權，出租予丙○○及丁○○。被
    告甲○○明知其並未合法承租前揭土地及土地上種植檳榔園
    之檳榔果實採收權，竟意圖為自己不法之所有，將前揭土地
    檳榔園內之檳榔果實，與乙○○簽訂之檳榔果實買賣契約書
    ，轉賣予不知情之乙○○採收，乙○○遂於96年2月24日僱
    工採收前揭檳榔園之檳榔，嗣因丙○○發覺檳榔有短少報警
    處理，因認被告甲○○所為，就乙○○受害部分係犯刑法第
    339條第1項之詐欺罪，就丙○○及丁○○部分係犯同法第
    320條第1項之竊盜罪嫌云云。
二、按不起訴處分已確定或緩起訴處分期滿未經撤銷者，非有：
    發現新事實或新證據。有第420條第1項第1款、第2款、
    第4款或第5款所定得為再審原因之情形者，不得於同一案件
    再行起訴。又曾為不起訴處分、撤回起訴或緩起訴期滿未經
    撤銷，而違背第260條之規定再行起訴者，應諭知不受理之
    判決，刑事訴訟法第260條、第303條第4款分別定有明文。
    又按刑事訴訟法第260條所謂發見新事實或新證據者，係指
    於不起訴處分前未經發現至其後始行發現者而言，若不起訴
    處分前，已經提出之證據，經檢察官調查斟酌者，即非該條
    款所謂發見之新證據，不得據以再行起訴，最高法院57年台
    上字第1256號判例、69台上字第1139號判例意旨可資參照。
    次按，案件是否同一，以被告及犯罪事實是否相同為標準，
    若被告同一及犯罪事實同一者，即屬同一案件，至於被害人
    及所提證據是否同一，均非案件是否同一之認定標準；告訴
    人是否相同，則非所問，最高法院93年度台上字第1981號判
    決、71年台上字第4199號判決意旨可資參照。
三、經查：
    (一)被告甲○○所涉上開犯行，前因鄭世正提出竊盜告訴，
        而由嘉義縣警察局竹崎分局以96年2月27日嘉竹警偵字
        第00960080729號刑事案件報告書報請臺灣嘉義地方法
        院檢察署檢察官偵查。檢察官偵查後，認該案件之告訴
        人鄭世正及嘉義縣警察局竹崎分局告訴及報告意旨雖以
        ：被告甲○○意圖為自己不法之所有，於95年11月13日
        向被害人乙○○佯稱已租得鄭世正所有253之4地號土地
        上之檳榔，而將該土地上之檳榔轉租予被害人乙○○，
        使被害人乙○○陷於錯誤，僱請陳清煙及沈俊堯前往採
        收檳榔，嗣於96年2月24日上午，陳清煙及沈俊堯前往
        上開土地採收檳榔時，為告訴人鄭世正發覺而報警處理
        ，因認被告甲○○涉有刑法第320條第1項之竊盜及第
        339條第1項詐欺取財之罪嫌；惟查無充分證據證明被告
        甲○○有不法所有之意圖、詐欺及竊盜之故意、施用詐
        術及竊取之行為，亦查無充分證據證明被害人乙○○因
        被告之行為陷於錯誤，故認定無充分證據證明被告有上
        開詐欺及竊盜行為，其犯罪嫌疑不足，而於96年4月2日
        作成96年度偵字第2023號不起訴處分。該不起訴處分書
        於96年5月9日送達於告訴人鄭世正，因其未聲請再議，
        而於96年5月18日不起訴處分確定等情，有臺灣嘉義地
        方法院檢察署檢察官96年度偵字第2023號不起訴處分書
        、該不起訴處分書送達於告訴人鄭世正之送達證書影本
        （附於96年度偵字第2023號影卷第33至34、37頁），以
        及被告甲○○之臺灣高等法院被告前案紀錄表、原審98
        年4月20日辦理刑事案件電話紀錄查詢表（附於原審簡
        上字卷第32頁）附卷可稽，並經原審調閱臺灣嘉義地方
        法院檢察署96年度偵字第2023號案卷核閱確認無誤。
    (二)上開96年度偵字第2023號案件之被告為甲○○，所涉犯
        罪事實為：被告95年11月13日將253之4地號土地上之檳
        榔轉給乙○○之詐欺取財犯行，以及96年2月24日至253
        之4地號土地採收檳榔之竊盜犯行。而本件檢察官聲請
        簡易判決處刑書所列被告亦為甲○○，所訴犯罪事實，
        依聲請簡易判決處刑書之記載，亦係被告於95年11月13
        日（聲請簡易判決處刑書犯罪事實欄漏未記載日期，證
        據欄則誤載為95年11月3日）將253之4地號土地之檳榔
        採收權轉給乙○○之詐欺取財犯行，以及96年2月24日
        至253之4地號土地採收檳榔之竊盜犯行。前後兩案件之
        被告、基本犯罪事實均相同，顯係同一案件甚明。聲請
        簡易判決處刑書既未敘明本件有何新事實或新證據，亦
        未敘明有何刑事訴訟法第420條第1項第1款、第2款、第
        4款或第5款所定得為再審原因之情形者，依前引刑事訴
        訟法第260條之規定，檢察官即不得於上開96年度偵字
        第2023號不起訴處分確定後，就被告甲○○所涉同一詐
        欺、竊盜犯行再行起訴。
    (三)聲請簡易判決處刑意旨雖謂：96年度偵字第2023號不起
        訴處分書所列告訴人為鄭世正，而本件係認被告以一行
        為造成鄭世正、乙○○及本件告訴人丙○○之損害，就
        乙○○以及本件告訴人丙○○損失部分，應可另行提起
        公訴云云。惟參照前揭最高法院判決意旨，案件是否同
        一，應以被告及犯罪事實是否相同為準，而非以被害人
        是否同一為認定標準。況查，嘉義縣警察局竹崎分局96
        年2月24日接獲報案後，即於同日對丙○○及鄭世正製
        作調查筆錄，渠等均證稱系爭土地上之檳榔已由丙○○
        承租（見嘉竹警偵字第0960080729號影卷第5至10頁）
        ，故竹崎分局報請臺灣嘉義地方法院檢察署檢察官偵查
        時，即將丙○○列為被害人；檢察官於96年度偵字第
        2023號案件偵查中，並曾以告訴人之身分傳喚丙○○，
        經丙○○當庭表明僅對查獲當日在場之沈俊堯、陳清煙
        提出竊盜告訴（沈俊堯、陳清煙涉嫌竊盜部分，嗣經檢
        察官作成96年度偵字第4670號不起訴處分確定），不對
        被告甲○○提出告訴，有上開刑事案件報告書、檢察官
        96年3月14日訊問筆錄在卷可稽（見96年度偵字第2023
        號影卷第1至3、6至10頁）；足見本件告訴人丙○○向
        鄭世正承租253之4地號土地之檳榔採收權，而受有損害
        之事實，亦經檢察官於96年度偵字第2023號案件偵查中
        予以審酌，仍認被告涉嫌竊盜部分犯罪嫌疑不足，而作
        成不起訴處分確定在案。是檢察官以本件所列告訴人、
        被害人，與上開96年度偵字第2023號案件之告訴人不同
        為由，而就被告所涉同一犯罪事實再行聲請簡易判決處
        刑，顯有誤認。
    (四)綜上所述，本件被告所涉詐欺及竊盜犯行，前經檢察官
        為96年度偵字第2023號不起訴處分確定，在無新事實、
        新證據或得為再審原因之情形下，檢察官復就同一案件
        再聲請簡易判決處刑，即有未合。揆諸上開說明，本件
        原應諭知不受理之判決，簡易庭逕對被告為實體判決，
        判處其有期徒刑4月，減為有期徒刑2月，自有未洽。原
        審之第二審合議庭將原判決撤銷，逕為不受理判決，並
        不經言詞辯論為之，即無不合。檢察官上訴意旨，猶執
        前詞，指摘原判決不當，並無可取，為無理由，應予駁
        回。又原審諭知不受理之判決，上訴後本院認其上訴為
        無理由而駁回上訴，故不經言詞辯論為之。
四、據上論斷，應依刑事訴訟法第368條、第372條，判決如主文
    。
中    華    民    國    98    年    6     月    5     日
                  刑事第五庭    審判長法  官  楊明章
                                      法  官  楊子莊
                                      法  官  戴勝利
以上正本證明與原本無異。
不得上訴。
                                      書記官  陳淑貞
中    華    民    國    98    年    6     月    5     日


司法院資訊處製作；財團法人民間司法改革基金會備份。
